【裁判字號】    98,交聲,553
【裁判日期】    980226
【裁判案由】    違反道路交通管理處罰條例聲明異議
【裁判全文】
臺灣臺北地方法院交通事件裁定         98年度交聲字第553號
原處分機關  交通部公路總局臺北區監理所
異  議  人
即受處分人  甲○○
上列受處分人因違反道路交通管理處罰條例案件，對於交通部公
路總局臺北區監理所中華民國九十八年二月二日所為之處分（原
處分案號：北監營裁字裁四○－ＣＧ0000000號）聲明異
議，本院裁定如下：
    主  文
異議駁回。
    理  由
一、按汽車行駛時，行經隧道、調撥車道應開亮頭燈；汽車駕駛
    人，不依規定使用燈光者，處新臺幣（下同）一千二百元以
    上三千六百元以下罰鍰，道路交通安全規則第一百零九條第
    二款、道路交通管理處罰條例第四十二條分別定有明文。又
    行為人如有上開違規行為，嗣為警逕行舉發，而逾舉發違反
    道路交通管理事件通知單上所載之應到案日期始聽候裁決，
    經主管機關調查後仍認定其有上開違規行為者，依違反道路
    交通管理事件統一裁罰基準及處理細則第四十四條第一項及
    違反道路交通管理事件統一裁罰基準表之規定，需對該行為
    人處以三千六百元之罰鍰。次按處理違反道路交通管理事件
    ，有關文書送達之程序，依行政程序法之規定。又送達於應
    受送達人之住居所、事務所或營業所為之，但在行政機關辦
    公處所或他處會晤應受送達人時，得於會晤處所為之；又於
    應送達處所不獲會晤應受送達人時，得將文書付與有辨別事
    理能力之同居人、受僱人或應送達處所之接收郵件人員；又
    送達不能依前二條規定為之者，得將文書寄存送達地之地方
    自治或警察機關，若由郵務機關送達者，得將之寄存於送達
    地之郵政機關，並作送達通知書兩份，一份黏貼於應受送達
    人住居所、事務所、營業所或其就業處所門首，另一份交由
    鄰居轉交或置於該送達處所信箱或其他位置，以為送達，行
    政程序法第七十二條第一項、第七十三條第一項及第七十四
    條第一項、第二項分別定有明文。再按民事訴訟文書之寄存
    送達，依九十二年二月七日修正公布、同年九月一日施行之
    民事訴訟法第一百三十八條第二項規定，自寄存之日起，經
    十日發生效力，此因應受送達人未必能即時領取訴訟文書而
    知悉其內容，故特設此規定以保障其權益。行政程序法雖未
    如前述民事訴訟法增設第一百三十八條第二項規定，但基於
    保障應受送達人權益之同一理由，解釋上應認為有上開規定
    之類推適用。
二、本件異議人即受處分人甲○○於九十七年六月五日七時四十
    三分許，駕駛七九○－ＮＡ號營業小客車行經台北縣永和市
    ○○路與中興街口調撥車道（往台北）時，未依規定使用燈
    光，經拍照存證，再為警製單舉發，嗣受處分人逾應到案日
    期（九十七年七月十二日）即九十七年十一月七日始向原處
    分機關提出申訴，經函請原舉發單位即臺北縣政府警察局調
    查結果，仍認受處分人確有前述違規行為，原處分機關乃依
    道路交通管理處罰條例第四十二條及違反道路交通管理事件
    統一裁罰基準表之規定，裁處受處分人罰鍰三千六百元。
三、異議人聲明異議之意旨略以：異議人未收到通知，不知罰單
    ，且不清楚舉發違規事實及該路段使用燈光的情形云云。
四、經查：
  (一)異議人確於九十七年六月五日七時四十三分許，駕駛七九○
    －ＮＡ號營業小客車行經台北縣永和市○○路與中興街口調
    撥車道（往台北）時，未依規定使用燈光之事實，為異議人
    所不爭執，並有原舉發單位九十七年六月十二日北縣警交字
    第ＣＧ0000000號通知單及九十八年一月九日北縣警
    交字第○九八○○○二三七五號函在卷可證，異議人雖辯稱
    不清楚舉發違規事實及該路段使用燈光的情形，然依卷附採
    證照片及本件違規之路口照片，被告所駕駛之七九○－ＮＡ
    號營業用小客車確實前方之二個大燈均未亮燈而行駛於調撥
    車道，是異議人前開所辯顯不足採，其確有未依規定使用燈
    光之違規事實堪以認定。
  (二)異議人另稱未收到通知單一情，查本件異議人所駕駛七九○
    －ＮＡ號營業小客車車籍登記地址迄今仍為臺北縣三重市○
    ○路二一九巷四十五號四樓，亦有該車之車號查詢汽車車籍
    資料在卷可稽，臺北縣政府警察局將舉發通知單以掛號郵寄
    至異議人臺北縣三重市○○路二一九巷四十五號四樓之車籍
    地址，因未獲會晤異議人，亦無受領文書之同居人、受僱人
    或應送達處所之接收郵件人員，而於九十七年六月十七將該
    通知單寄存三重郵局七支局，並作送達通知書二份，一份黏
    貼於異議人車籍處所門首，另一份置於信箱或其他適當位置
    ，以為寄存送達，有前開送達證書在卷可稽，該通知單顯已
    合法寄存送達於異議人，故異議人雖稱未收受該通知單云云
    ，顯不足採。
五、綜上所述，受處分人確有駕駛上開車號汽車於前揭時地行駛
    於道路上未依規定使用燈光之違規行為，從而原處分機關依
    道路交通管理處罰條例第四十二條及違反道路交通管理事件
    統一裁罰基準表之規定裁處受處分人罰鍰三千六百元，核無
    違誤，本件異議為無理由，應予駁回。
六、據上論斷，應依道路交通案件處理辦法第十九條，裁定如主
    文。
中    華    民    國    98    年    2     月    26    日
                          交通法庭法  官  張詩芸
以上正本證明與原本無異。
如不服本裁定，應於送達後5日內，向本院提出抗告狀。
                                  書記官  顏淑華
中    華    民    國    98    年    2     月    26    日


司法院資訊處製作；財團法人民間司法改革基金會備份。
